臺灣高雄地方法院刑事判決　　　　　　　　　　　　九十三年度訴字第一三二三號
　　公　訴　人　臺灣高雄地方法院檢察署檢察官
　　被　　　告　甲○○　男　三.
右列被告因毒品危害防制條例案件，經檢察官提起公訴（九十三年度毒偵字第一九九
八號）及移送併辦（九十三年度毒偵字第二六三○號、九十三年度毒偵字第四一六六
號），嗣因被告就被訴事實為有罪之陳述，經本院告知簡式審判程序意旨，並聽取公
訴人及被告之意見後，本院合議庭裁定由受命法官獨任依簡式審判程序審理，判決如
左：
    主  文
甲○○連續施用第一級毒品，處有期徒刑柒月，扣案之第一級毒品海洛因貳包（合計
淨重零點參陸公克、內含極微量第一級毒品海洛因殘留而無法析離之空包裝袋總重零
點伍陸公克），沒收銷燬之；扣案之注射針筒壹支，沒收之。
              事  實
一、甲○○曾於民國九十年間，因施用毒品案件，經臺灣高雄地方法院檢察署檢察官
    聲請本院以九十年度毒聲字第七六九○號刑事裁定送臺灣高雄看守所附設勒戒處
    所觀察、勒戒執行完畢後，認有繼續施用毒品傾向，再由臺灣高雄地方法院檢察
    署檢察官聲請本院以九十一年度毒聲字第二三一號刑事裁定令入戒治處所施以強
    制戒治一年，後因強制戒治執行已滿三月，戒治處所認無繼續戒治之必要，臺灣
    高雄地方法院檢察署檢察官乃聲請本院以九十一年度毒聲字第三八四七號刑事裁
    定停止戒治，所餘戒治期間，付保護管束，嗣於九十二年一月十六日保護管束期
    滿未經撤銷，視為強制戒治期滿執行完畢，由臺灣高雄地方法院檢察署檢察官於
    九十二年三月十一日以九十二年度戒毒偵字第二一一號為不起訴之處分，於九十
    二年三月十七日公告生效而確定。詎甲○○猶不知悔改，明知海洛因係毒品危害
    防制條例第二條第二項第一款所明定之第一級毒品，不得施用、持有，仍於強制
    戒治期滿執行完畢後五年內，復基於施用第一級毒品海洛因之概括犯意，自九十
    三年一月中旬某日起至九十三年十二月三日二十時許止，連續在高雄市○○○路
    三二四號住處，以將第一級毒品海洛因摻水，再以注射針筒注射進入身體之方式
    ，施用第一級毒品海洛因多次，每日施用一次。嗣先於九十三年一月二十九日十
    一時三十分許，為警在高雄市○鎮區○○路與鎮興街口，對於甲○○臨檢盤查時
    ，當場發現甲○○所有供其施用第一級毒品海洛因所用、內無第一級毒品海洛因
    殘留之注射針筒一支而查獲，並扣得前揭注射針筒一支；再於九十三年五月十九
    日八時十五分許，甲○○騎乘車牌號碼ＷＢＬ─七四一號輕型機車，行經高雄縣
    鳳山市○○路與力行路口，因闖紅燈違反道路交通管理處罰條例為警攔查，而自
    上衣左側口袋內取出證件時，經警發現甲○○所有供其施用之第一級毒品海洛因
    二包（合計淨重零點三六公克、內含極微量第一級毒品海洛因殘留而無法析離之
    空包裝袋總重零點五六公克）而查獲，扣案上開第二級毒品海洛因二包；復於九
    十三年五月二十一日十四時二十四分許，經警依毒品危害防制條例第二十五條第
    二項之規定，通知甲○○前往高雄市政府三民第一分局採集其尿液送請臺灣檢驗
    科技股份有限公司（下稱臺灣檢驗公司）檢驗結果，發現其所排放之尿液亦呈嗎
    啡陽性反應。
二、案經高雄市政府警察局前鎮分局報請臺灣高雄地方法院檢察署檢察官偵查起訴及
    高雄縣政府警察局鳳山分局、高雄市政府警察局三民第二分局報請臺灣高雄地方
    法院檢察署檢察官移送併辦。
              理  由
一、本件被告甲○○所犯係毒品危害防制條例第十條第一項之施用第一級毒品罪，其
    法定刑為死刑、無期徒刑、最輕本刑為三年以上有期徒刑以外之罪，於準備程序
    進行中，被告就被訴事實為有罪之陳述，由受命法官告知簡式審判程序之要旨並
    聽取其與公訴人之意見，經被告同意適用簡式審判程序後，本院亦認無不得或不
    宜改依簡式審判程序進行之處，爰依刑事訴訟法第二百七十三條之一第一項、第
    二百八十四條之一規定，本院合議庭裁定裁定本件由受命法官獨任進行簡式審判
    程序，合先敘明。
二、訊據被告對於右揭事實供認不諱，且被告經警於九十三年一月二十九日十三時三
    十分許、同年五月十九日八時三十分許及同年五月二十一日十四時二十四分許，
    先後採集其所排放之尿液，送請高雄市立凱旋醫院（下稱凱旋醫院）、高雄縣政
    府衛生局、臺灣檢驗公司檢驗結果，均呈嗎啡陽性反應，有高雄市政府警察局前
    鎮分局查獲煙毒、麻醉藥品案件犯罪嫌疑人姓名對照表、凱旋醫院九十三年二月
    十六日煙毒尿液檢驗成績書、高雄縣政府警察局鳳山分局九十三年度查獲毒品嫌
    犯尿液流程管制清冊、高雄縣政府衛生局九十三年五月二十四日九三煙檢字第九
    八五號煙毒尿液檢驗成績書、列管毒品人口尿液檢體採集送驗紀錄表等影本、臺
    灣檢驗公司九十三年六月二十三日ＫＺ000000000000號濫用藥物尿
    液檢驗報告各一紙在卷可按【參見臺灣高雄地方法院檢察署九十三年度毒偵字第
    一九九八號案卷（下稱偵查卷卷(一)）第八、九頁、本院卷第三十六、三十七頁、
    高雄市政府警察局三民第二分局刑事案件調查卷宗第一、二頁】。而為警於九十
    三年五月十九日扣案之白粉二包，經臺灣高雄地方法院檢察署送請法務部調查局
    鑑定結果，均含第一級毒品海洛因成分，合計淨重零點三六公克、空包裝總重零
    點五六公克，有法務部調查局九十三年七月二日調科壹字第二二○○一七三七八
    號鑑定通知書一紙附卷足據（參見本院卷第三十八頁）。按海洛因係由嗎啡經化
    學合成之半人工合成品，其藥（毒）性倍於嗎啡，其施打或吸食後經人體代謝作
    用而分解成藥（毒）性較低之嗎啡，而於尿液中被檢測出，故吸食或施打海洛因
    或嗎啡在尿液中均以嗎啡形態被檢驗出；又投與海洛因後，迅速水解成
    6-monoacetyl morphine，轉變成嗎啡，再循嗎啡之代謝途徑，排出體外，百分
    之八十以上，於投與二十四小時內自尿液中排出，因此，採尿化驗應於投與後二
    十四小時內進行為宜，分別業經憲兵司令部八十年三月二十五日（八○）鑑驗字
    第○九九九號函、行政院衛生署藥物食品檢驗局八十一年五月九日（八一）藥檢
    壹字第○○六四三一號函釋明確，亦為本院職務上所知之事實，此為本院職務上
    所知之事實。本件被告供承右揭時日，連續在上開處所，施用第一級毒品海洛因
    多次，嗣經警先後於右揭時日，亦即被告施用第一級毒品海洛因二十四小時內，
    採集其尿液送請凱旋醫院、高雄縣政府衛生局、臺灣檢驗公司檢驗結果，其尿液
    均呈嗎啡陽性反應，而扣案之白粉二包，經臺灣高雄地方法院檢察署檢察官送請
    法務部調查局檢驗結果，確含第一級毒品海洛因成分，已如前述，足認被告上開
    自白，應與事實相符，應堪採信。次查，被告曾於九十年間，因施用毒品案件，
    經臺灣高雄地方法院檢察署檢察官聲請本院以九十年度毒聲字第七六九○號刑事
    裁定送臺灣高雄看守所附設勒戒處所觀察、勒戒執行完畢後，認有繼續施用毒品
    傾向，再由臺灣高雄地方法院檢察署檢察官聲請本院以九十一年度毒聲字第二三
    一號刑事裁定令入戒治處所施以強制戒治一年，後因強制戒治執行已滿三月，戒
    治處所認無繼續戒治之必要，臺灣高雄地方法院檢察署檢察官乃聲請本院以九十
    一年度毒聲字第三八四七號刑事裁定停止戒治，所餘戒治期間，付保護管束，嗣
    於九十二年一月十六日保護管束期滿未經撤銷，視為強制戒治期滿，由臺灣高雄
    地方法院檢察署檢察官於九十二年三月十一日以九十二年度戒毒偵字第二一一號
    為不起訴之處分，於九十二年三月十七日公告生效而確定，復有上開不起訴處分
    書影本（參見偵查卷卷(一)第十頁）及臺灣高等法院被告全國前案紀錄表一份附卷
    可按。本件事證明確，被告犯行，洵堪認定。
三、查海洛因係毒品危害防制條例第二條第二項第一款所明定之第一級毒品，不得施
    用、持有。次按，犯毒品危害防制條例第十條施用第一級、第二級毒品之罪者，
    檢察官應聲請法院裁定，令被告入勒戒處所觀察、勒戒，經觀察、勒戒後，檢察
    官依據勒戒處所之陳報，認受觀察、勒戒人無繼續施用毒品傾向者，應即釋放，
    並為不起訴之處分；認受觀察、勒戒人有繼續施用毒品傾向者，檢察官應聲請法
    院裁定令入戒治處所強制戒治，其期間為六個月以上，至無繼續強制戒治之必要
    為止，但最長不得逾一年，強制戒治期滿，應即釋放，由檢察官為不起訴之處分
    ；觀察、勒戒或強制戒治執行完畢釋放後，五年內再犯第十條之罪者，應依一般
    刑事訴訟程序予以起訴論罪科刑，此觀諸毒品危害防制條例第二十條第一項、第
    二項、第二十三條第一項、第二項規定自明。本件被告既曾因施用毒品案件，經
    檢察官聲請法院以裁定令入勒戒處所觀察、勒戒執行完畢後，認有繼續施用毒品
    傾向，再經檢察官聲請法院裁定令入戒治處所施以強制戒治一年，後因強制戒治
    執行已滿三月，戒治處所認無繼續戒治之必要，經檢察官聲請後，再由本院裁定
    停止戒治，所餘戒治期間，付保護管束，嗣因保護管束期滿未經撤銷，視為強制
    戒治期滿執行完畢，由檢察官為不起訴之處分。其於五年內再犯本件施用第一級
    毒品案件，依前述規定自應予以起訴論罪科刑。核被告所為，係犯毒品危害防制
    條例第十條第一項之施用第一級毒品罪。其施用第一級毒品海洛因前後，持有第
    一級毒品海洛因之低度行為，為其施用第一級毒品海洛因之高度行為所吸收，不
    另論其持有第一級毒品罪。被告先後多次施用第一級毒品之犯行，時間緊接，犯
    罪構成要件相同，顯係基於概括犯意反覆為之，依連續犯之規定論以一罪，並依
    法加重其刑。另本件起訴書犯罪事實欄雖僅記載被告自九十三年一月二十九日十
    三時三十分許回溯二十四小時內之某時，在不詳地點，施用第一級毒品海洛因，
    惟按，檢察官就犯罪事實一部起訴者，其效力及於全部，本件被告其餘如事實欄
    所載之施用第一級毒品海洛因之犯行，與前揭起訴書所載，業經本院論罪科刑之
    施用第一級毒品海洛因之犯行，具有連續犯之關係，已如前述，應為起訴效力所
    及，且公訴檢察官於準備程序中亦已擴張起訴事實如事實欄所載，本院自得併予
    審究。爰審酌被告曾因施用毒品案件，經法院裁定令入勒戒處所觀察、勒戒、強
    制戒治執行完畢，此有臺灣高等法院被告全國前案紀錄表一份在卷足據，仍未戒
    除毒癮，復犯本件施用第一級毒品之犯行，顯見其無悔改之意，意志不堅，惟念
    其施用第一級毒品乃自戕一己之身體健康，尚未害及他人，犯罪後坦承犯行，態
    度良好等一切情狀，量處如主文所示之刑。
四、為警於九十三年五月十九日扣案之白粉二包，為被告所有供其施用所用之物，業
    據被告於本院審判中供承在卷，而其內盛裝者，均含第一級毒品海洛因成分，合
    計淨重零點三六公克，有上開鑑定通知書一紙在卷可按，為第一級毒品海洛因，
    應依毒品危害防制條例第十八條第一項前段之規定，不問屬於犯人與否，均宣告
    沒收銷燬之；盛裝上開扣案白粉二包之空包裝袋（總重零點五六公克），雖經法
    務部調查局就之與其所盛裝之第一級毒品海洛因分別鑑析其重量，有上開法務部
    調查局前開鑑定通知書一紙在卷可憑，惟因法務部調查局一般係以傾倒之方式，
    將包裝袋內之第一級毒品海洛因倒出而與包裝袋分離而稱重，必要時，輔以刮杓
    刮取袋內粉末，然無論依何種方式分離，包裝袋內均有極微量之第一級毒品海洛
    因殘留，業經法務部調查局九十三年三月十九日調科壹字第○九三○○一一三○
    六○號函釋在案，此為本院職務上已知之事實，足認前開空包裝袋（總重零點五
    六公克），內含極微量第一級毒品海洛因殘留而無法析離，應整體視為查獲之第
    一級毒品海洛因，併依毒品危害防制條例第十八條第一項前段之規定，不問屬於
    犯人與否，均宣告沒收銷燬之。另為警於九十三年一月二十九日扣案之注射針筒
    一支，為被告施用第一級毒品海洛因所用之物，亦據被告於本院審判中供承無訛
    ，且經本院送請高雄醫學大學附設中和紀念醫院檢驗結果，呈第一級毒品海洛因
    陰性反應，有高醫附設醫院報告編號九三○六─一○四號檢驗報告一紙在卷可按
    （參見本院卷第二十頁），足見前揭注射針筒一支，乃被告所有供其施用第一級
    毒品海洛因所用之物，且其內並無第一級毒品海洛因殘留，應依刑法第三十八條
    第一項第二款之規定，宣告沒收之。
據上論斷，應依刑事訴訟法第二百七十三條之一第一項、第二百九十九條第一項前段
，毒品危害防制條例第十條第一項、第十八條第一項前段，刑法第十一條、第五十六
條、第三十八條第一項第二款，判決如主文。
本案經檢察官乙○○到庭執行職務。
中      華      民      國      九十三      年    十二   月    二十九　 日
                                    臺灣高雄地方法院刑事第十二庭
                                          法  官    伍逸康
右正本證明與原本無異。
如不服本判決，應於收受送達後十日內向本院提出上訴書狀。
　　　　　　　　　　　　　　　　　　　　　書記官    吳月華
中　　　華　　　民　　　國　　九十三　　年　　 十二 　　月　　三十一　　日
附錄本案論罪科刑法條全文：
毒品危害防制條例第十條
施用第一級毒品者，處六月以上五年以下有期徒刑。
施用第二級毒品者，處三年以下有期徒刑。
